臺灣高等法院臺中分院刑事判決　　　　96年度上訴字第1761號
上　訴　人
即　被　告　乙○○
上列上訴人因違反槍砲彈藥刀械管制條例案件，不服臺灣臺中地
方法院95 年度訴字第3391號中華民國96年5月11日第一審判決（
起訴案號 ：臺灣臺中地方法院檢察署95年度偵字第21348號），
提起上訴，本院判決如下：
    主  文
原判決撤銷。
乙○○共同未經許可，轉讓子彈，處有期徒刑捌月，併科罰金新
台幣伍萬元，罰金如易服勞役，以新台幣壹仟元折算壹日。減為
有期徒刑肆月，併科罰金新台幣貳萬伍仟元；有期徒刑如易科罰
金，以銀元參佰元即新台幣玖佰元折算壹日；罰金如易服勞役，
以新台幣壹仟元折算壹日。扣案之口徑九MM制式子彈伍顆沒收。
    事  實
一、乙○○與王昆寶、謝傳中均係朋友關係，因謝傳中向王昆寶
    調用子彈防身，而乙○○明知子彈係槍砲彈藥刀械管制條例
    所管制之物品，竟未經許可，與王昆寶（經原審另案判處有
    期徒刑七月，併科罰金新台幣五萬元確定）共同基於轉讓子
    彈之犯意聯絡，由王昆寶先於不詳時間，在台中縣新社鄉○
    ○街18號之1乙○○住處，將口徑九MM制式子彈5顆交予乙○
    ○持有，請其轉讓交付謝傳中，乙○○即於民國（下同）93
    年6、7月間某日，在上址將口徑九MM制式子彈5 顆轉讓交付
    謝傳中。嗣謝傳中（經原審另案判處有期徒刑一年八月，併
    科罰金新台幣六萬元確定）於93 年7月22日18時30分許，在
    乙○○上開住處前為警查獲， 並扣得具殺傷力之改造手槍1
    枝（含彈匣2個）及口徑九MM制式子彈8 顆（已試射3顆），
    經謝傳中供述其中口徑九MM制式子彈5 顆係其向王昆寶調用
    ，而由乙○○轉交，始悉上情。
二、案經台中市警察局移送台灣台中地方法院檢察署檢察官偵查
    起訴。
    理  由
一、訊據上訴人即被告乙○○否認有轉讓子彈之犯行，辯稱：王
    昆寶某日至伊住處借鞋子，而將一個袋子放在伊住處，並說
    過幾天會來拿，約過一星期左右王昆寶打電話給伊，要伊將
    袋子裡面的五個「油」拿給謝傳中，掛完電話後謝傳中也打
    電話過來，詢問關於王昆寶有無叫伊將那五顆油拿給他之事
    ，然後伊請謝傳中過來拿，後來謝傳中有過來，伊就交給他
    云云。惟查：
(一)、證人謝傳中於93年7月22日18時30分許 ，在台中縣新社鄉○
    ○街18號之1被告住處前 ，為警查扣手槍1枝（含彈匣2個）
    ，及子彈8顆；而扣案子彈經送鑑定結果，經試射3顆，認均
    係口徑九MM制式子彈，均具殺傷力等情，有扣押筆錄、扣押
    物品目錄表及內政部警政署刑事警察局93 年8月16日刑鑑字
    第0930158024號槍彈鑑定書影本在卷可稽（見93年度偵字第
    13387號影卷第8-9頁、第46-47頁）。
(二)、證人謝傳中於偵查中結證稱：伊向王昆寶要子彈，沒有給代
    價，他說他要那個子彈也沒有用就送給伊，王昆寶是叫乙○
    ○將五顆子彈交給伊，地點在乙○○住處（93年度偵字第13
    387號影卷第36-37頁）；子彈是伊跟王昆寶接洽，王昆寶叫
    伊跟乙○○拿（94年度偵字第44 15號卷第44頁）；93年6、
    7 月間，在乙○○住處，伊有拿到王昆寶經由乙○○所交付
    之五顆子彈，因為伊跟王昆寶的時間沒辦法碰在一起，所以
    王昆寶才將子彈放在乙○○那邊，伊再跟乙○○拿等語（95
    年度偵緝字第353號卷第33 頁）。證人謝傳中於原審審理時
    復以視訊方式結證稱：伊於94年7月22 日在被告住處前為警
    查扣之子彈8顆，其中5顆係王昆寶請被告轉交給伊，被告是
    在新社鄉○○街18號之1住處交給伊，另3顆是伊買槍時附贈
    的，交付當時伊有問被告包裝之物是否為5 顆子彈，被告說
    是，伊當場在被告面前拿出子彈裝在伊之槍枝彈匣內，伊之
    綽號是「大東」，伊是先與王昆寶口頭聯絡，再打電話，後
    來王昆寶說子彈放在被告處，要伊去向被告拿，原先被查獲
    時，並未供出子彈5 顆是向王昆寶要，透過被告轉交，後來
    是因警員拿伊與王昆寶通話之譯文給伊看，伊才實話實說，
    通常以「子」、「水果」、「油」（以上均台語）、「鳥蛋
    」（國、台語）稱呼子彈等語（見原審卷第89-92頁）。 且
    證人王昆寶於偵訊時亦結證稱：因綽號「米榚」的朋友送 5
    顆子彈給伊，謝傳中知道伊有子彈，向伊要，伊想謝傳中會
    去找被告，才將子彈交給被告轉交等語（見94年度偵字第44
    15號卷第27、28頁），則被告係受證人王昆寶之託，轉交子
    彈5顆予證人謝傳中之事實，堪以認定。
(三)、證人王昆寶持用之門號0000000000電話，於93年6月9日至同
    年7月8日經依法實施通訊監察，證人王昆寶於同年6 月22日
    有以該門號與被告持用之門號0000000000電話連絡，2 人談
    及大東即證人謝傳中要去向被告拿5加崙的油（指5顆子彈）
    之事，有臺灣臺中地方法院檢察署93年中檢守愛聲監字第00
    0283號通訊監察書、通訊監察書電話附表、監聽譯文在卷可
    稽（見93年度聲監字第283號影卷、95年度偵緝字第353號卷
    第110頁）。 且被告於偵查中坦稱「大東」即為謝傳中（偵
    緝353號卷第97頁）， 於原審亦坦稱0000000000號電話係伊
    在使用，伊知道「油」就是子彈等語（原審卷第57、92頁）
    ；另證人王昆寶於原審審理時亦證稱：認識謝傳中，都叫他
    「大東」，桃園地檢署95年度偵緝字第353號卷110頁監聽譯
    文即係伊與被告在談請他轉交子彈之事等語明確（原審卷第
    93頁）。是被告於轉交子彈予證人謝傳中之前，即已知悉轉
    交之物為子彈5 顆，且與證人王昆寶間有轉讓子彈之犯意聯
    絡，洵堪認定。
(四)、綜上所述，本件事證已甚明確；被告於偵查中經通緝到案後
    ，初於95年3月21 日偵訊時否認有幫證人王昆寶交付任何東
    西給證人謝傳中（偵緝353號卷第8-9頁）；次於95年6月9日
    偵訊時亦否認王昆寶託其交付五顆子彈給謝傳中，並稱不知
    道「油」是何意思（偵緝353號卷第97-98頁）；又於原審96
    年2月2日行準備程序時稱其於偵查中始知王昆寶、謝傳中說
    其有起訴書所載之事（原審卷第56頁）；後又稱王昆寶曾至
    其住處將包包放在其家中，後來有要其將包包交給其指定之
    人，至於該人是何人其已忘記，包包裡面是何東西其也不知
    （原審卷第57頁）；再於原審審理時，經證人謝傳中就本案
    證述後，詢其意見時稱：「當時王昆寶把東西交給我之後幾
    天，王昆寶打電話給我，叫我把東西轉交給謝傳中，後來謝
    傳中打電話問我，王昆寶有無告訴我，要我把『油』交給謝
    傳中，後來謝傳中就來拿了，謝傳中來拿時，問我裡面是否
    有『五粒油』，我說『是』，但我沒有看到證人在裝填子彈
    。我知道『油』就是指子彈，王昆寶交給我時，我並不知道
    那是子彈，後來是王昆寶打電話告訴我裡面是『油』，要我
    把『油』交給謝傳中時，我才知道那是子彈，但因東西不是
    我的，所以我還是把東西轉交給謝傳中」（原審卷第92頁）
    。觀之被告上開歷次供述，由最初完全否認案情，後次第坦
    稱部分事實之過程，愈顯其畏罪情虛之情，其否認轉讓子彈
    之犯行，尚無可採。證人王昆寶於原審審理時另稱：「（是
    否曾經在九十三年託東西予乙○○要他轉交給謝傳中？）時
    間已久，不太記得，但我印象中好像是我自己拿五顆子彈給
    謝傳中」（原審卷第93頁）。然上開五顆子彈確係由王昆寶
    交付被告，請其轉交給證人謝傳中，已詳如前述，是證人王
    昆寶此部分所述，應係時間久隔記憶模糊以致失真所致，自
    難採為有利於被告之認定。證人謝傳中、王昆寶於偵查中所
    述，並無何不當取供之情形，且係經具結而為證述，足以擔
    保其陳述之可信性，依刑事訴訟法第一百五十九條之一第二
    項規定，得為證據，具有證據能力。
    本件被告犯行堪以認定，自應依法論科。
二、查我國刑法業以中華民國九十四年二月二日總統華總一義字
    第09400014901號令修正公布第1～3、5、10、11、15、16、
    19、25～27、第四章章名、28～31、33～38、40～42、46、
    47、49、51、55、57～59、61～65、67、68、74～80、83～
    90、91-1、93、96、98、99、157、182、220、2 22、225、
    229-1、231、231-1、296-1、297、315-1、315-2、316、34
    1、343條條文；增訂第40-1、75-1條條文；刪除第56、81、
    94、97、267、322、327、331、340、345、350條條文 ；並
    自九十五年七月一日施行。被告行為後，其應適用之相關法
    律已有變更，茲就與本案適用有關之條文，比較說明之：
(一)、法定刑中罰金刑部分：刑法第三十三條第五款業經修正公布
    ，修正後刑法第三十三條第五款規定「罰金：新臺幣一千元
    以上，以百元計算之」，與修正前刑法第三十三條第五款規
    定「罰金：（銀元）一元以上」不同。比較新舊法結果，以
    修正前即行為時法較有利於被告，故依刑法第二條第一項前
    段規定。本案被告所犯之罪，其法定刑罰金部分，自應適用
    行為時之法律即修正前刑法第三十三條第五款規定決定其罰
    金部分之法定刑。
(二)、共同正犯部分：
    按：九十五年七月一日起施行之刑法第二條第一項規定：「
    行為後法律有變更者，適用行為時之法律。但行為後之法律
    有利於行為人者，適用最有利於行為人之法律。」改採「從
    舊從輕」主義，係規範行為後法律變更所衍生新舊法律比較
    適用之準據法，以適用最有利於行為人之法律為原則。準此
    ，法院裁判時已在新法施行之後，如新舊法條文之內容有所
    修正，除其修正係無關乎處罰之輕重或要件內容之不同，而
    僅為其他純文字之修正，非該條所指之法律有變更者，依本
    院最近見解，可毋庸依該規定為新舊法之比較，而應依一般
    法律適用原則，適用裁判時法外，即應適用新法第二條第一
    項之規定，為「從舊從輕」之比較。刑法第二十八條原規定
    ：「二人以上共同『實施』犯罪之行為者，皆為共同正犯。
    」新法修正為：「二人以上共同『實行』犯罪之行為者，皆
    為共同正犯。」將舊法之「實施」修正為「實行」。原「實
    施」之概念，包含陰謀、預備、著手及實行等階段之行為，
    修正後僅共同實行犯罪行為始成立共同正犯。是新法共同正
    犯之範圍已有限縮，排除陰謀犯、預備犯之共同正犯。新舊
    法就共同正犯之範圍既因此而有變動，自屬犯罪後法律有變
    更，而非僅屬純文字修正，應有新舊法比較適用之問題（最
    高法院九十六年度台上字第九三四號裁判要旨參照）。本案
    被告不論依修正前、後刑法第二十八條規定，均成立共同正
    犯，新法並無較有利於被告，依刑法第二條第一項前段規定
    ，自應適用行為時即修正前之刑法第二十八條之規定。
(三)、易科罰金折算之標準部分：
    被告行為後，刑法第四十一條亦經94年2月2日修正公布，並
    於95年7月1日施行。修正後之該條規定為「犯最重本刑為五
    年以下有期徒刑以下之刑之罪，而受六個月以下有期徒刑或
    拘役之宣告者，得以新臺幣一千元、二千元或三千元折算一
    日，易科罰金。但確因不執行所宣告之刑，難收矯正之效，
    或難以維持法秩序者，不在此限。前項規定於數罪併罰，其
    應執行之刑未逾六月者，亦適用之」。修正前該條規定則為
    「犯最重本刑為五年以下有期徒刑以下之刑之罪，而受六個
    月以下有期徒刑或拘役之宣告，因身體、教育、職業、家庭
    之關係或其他正當事由，執行顯有困難者，得以一元以上三
    元以下折算一日，易科罰金。但確因不執行所宣告之刑，難
    收矯正之效，或難以維持法秩序者，不在此限。併合處罰之
    數罪，均有前項情形，其應執行之刑逾六月者，亦同」。就
    第一項易科罰金折算之標準言：被告行為後，罰金罰鍰提高
    標準條例第二條業已刪除，而刑法第四十一條第一項前段關
    於易科罰金之折算標準已由舊法之銀元一百元、二百元、三
    百元修正為新台幣一千元、二千元、三千元，因屬科刑規範
    事項之變更，其折算標準為裁判時所應諭知，自有就新舊法
    規定比較之必要。本件之折算標準，經比較新舊法結果，以
    被告行為時之舊法較為有利於被告，是依刑法第二條第一項
    前段規定，應適用被告行為時之舊法即依修正前刑法第四十
    一條第一項前段、修正前罰金罰鍰提高標準條例第二條之規
    定，諭知以銀元三百元即新台幣九百元折算一日為易科罰金
    之折算標準。
(四)、易服勞役折算之標準部分：
    查被告犯罪時，刑法第四十二條第二項規定：「易服勞役以
    一元以上三元以下折算一日。但勞役期限不得逾六個月」、
    第三項規定：「罰金總額折算逾六個月之日數者，以罰金總
    額與六個月之日數比例折算」；又被告行為時之易服勞役折
    算標準，業據修正前罰金罰鍰提高標準條例第二條規定，就
    其原定數額提高為一百倍折算一日。惟九十五年七月一日修
    正公布施行之刑法第四十二條第三項規定：「易服勞役以新
    臺幣1000元、2000元或3000元折算一日。但勞役期限不得逾
    一年」，第五項規定：「罰金總額折算逾一年之日數者，以
    罰金總額與一年之日數比例折算‧‧‧」。比較修正前後之
    易服勞役折算標準，應以修正後之規定較有利於被告，自應
    依刑法第二條第一項但書規定，適用修正後之刑法第四十二
    條第三項前段之規定，定其折算標準。
三、核被告所為，係犯槍砲彈藥刀械管制條例第十二條第二項未
    經許可轉讓子彈罪；其於轉讓前未經許可持有子彈之低度行
    為應為其後未經許可轉讓子彈之高度行為所吸收，不另論罪
    。被告與王昆寶間有犯意之聯絡及行為之分擔，為共同正犯
    。原審認被告犯罪事證明確，予以論罪科刑，固非無見；惟
    被告行為後，為紀念解除戒嚴二十週年，予罪犯更新向善之
    機，而制訂「中華民國九十六年罪犯減刑條例」，經總統於
    九十六年七月四日公布，並於同月十六日施行。被告犯罪時
    間在九十六年四月二十四日以前，所處罪刑（詳後）合於減
    刑條件，原審不及適用該條例對被告減刑，自有未洽。被告
    上訴意旨否認犯罪，指摘原判決不當，雖無理由，惟原判決
    既有上述可議之處，即屬無可維持，自應由本院將原判決撤
    銷改判。爰審酌被告於九十二年間即有違反槍砲彈藥刀械管
    制條例案件（後經本院判處罪刑，並經最高法院駁回確定）
    之不良素行，有臺灣高等法院被告前案紀錄表在卷可稽，被
    告犯罪之動機、目的、手段、轉讓子彈之數量及犯後否認犯
    行，態度不佳等一切情狀，量處如主文第二項所示之宣告刑
    ，並就其中併科罰金部分部分依修正後刑法第四十二條第三
    項前段之規定，諭知易服勞役之折算標準。至扣案之口徑九
    MM制式子彈五顆均係違禁物，應依刑法第三十八條第一項第
    一款規定宣告沒收。
四、被告犯罪時間在九十六年四月二十四日以前，所犯槍砲彈藥
    刀械管制條例第十二條第二項之罪所宣告之刑未逾有期徒刑
    一年六月，合於「中華民國九十六年罪犯減刑條例」第二條
    第一項第三款規定之減刑條件，應依法減其宣告刑之二分之
    一，並就減得之刑依修正前刑法第四十一條第一項前段、修
    正前罰金罰鍰提高標準條例第二條規定諭知有期徒刑易科罰
    金折算之標準，另就罰金部分依修正後刑法第四十二條第三
    項前段之規定，諭知易服勞役之折算標準。
據上論結，應依刑事訴訟法第三百六十九條第一項前段、第三百
六十四條、第二百九十九條第一項前段，槍砲彈藥刀械管制條例
第十二條第二項，刑法第二條第一項、第十一條前段、第四十二
條第三項前段、第三十八條第一項第一款、（修正前）第二十八
條、（修正前）第四十一條第一項前段，（修正前）罰金罰鍰提
高標準條例第二條，中華民國九十六年罪犯減刑條例第二條第一
項第三款、第七條、第九條，判決如主文。
本案經檢察官甲○○到庭執行職務。
中　　華　　民　　國　　96　　年　　8 　　月　　9 　　日
            刑事第四庭    審判長法　官  洪  耀  宗
                                法　官  陳  欣  安
                                法　官  江  德  千
上列正本證明與原本無異。
如不服本判決應於收受送達後十日內向本院提出上訴書狀，其未
敘述上訴之理由者並得於提起上訴後十日內向本院補提理由書 (
均須按他造當事人之人數附繕本)。
                                書記官  吳  麗  琴
 中　　華　　民　　國　　96　　年　　8 　　月　　9 　　日
【附錄論罪科刑法條】
槍砲彈藥刀械管制條例第12條第2項：
未經許可，轉讓、出租或出借子彈者，處6月以上5年以下有期徒
刑，併科新台幣300萬元以下罰金。
